ACORDAO-COMPLETO-2339950

ACÓRDÃO 1946/2019 ATA 7/2019 - SEGUNDA CÂMARA

VISTOS, relatados e discutidos estes autos de concessão de aposentadorias instituídas pela Gerência Executiva do INSS – Curitiba (PR) - INSS/MPS, 
ACORDAM os Ministros do Tribunal de Contas da União, reunidos em Sessão da 2ª Câmara, diante das razões expostas pelo Relator, com fundamento no art. 71, inciso III, da Constituição Federal, c/c arts. 1º, inciso V, 39, inciso II, da Lei nº 8.443/92, c/c art. 260 do Regimento Interno do TCU, em:
9.1. considerar prejudicado, por perda de objeto, os atos de aposentadoria de Nilma Camargo, Rubens Cordeiro de Souza e Terezinha Dalva Mendes, em virtude de seus falecimentos;
9.2. considerar legais e ordenar o registro dos atos de aposentadoria de Nicéia Pontes Dias, Nilza Kazue Miyamoto Schuindt, Paulo de Tarso Vasconcelos, Paulo Tadeu Pereira, Percília Laureano Bzuneck, Rose Mary Mandu Kuiaski, Rosi Mary de Castro, Sandra Maria Dória Barbosa, Scheila Mara Belém Ribas, Sílvio de Souza, Sônia Maria Bittencourt Gasparin, Sônia Maria Vianna Braun, Suely Bovo de Oliveira, Suzana de Brito, Sylvia Helena Forti Portiolli, Tereza Regina Kowalczuk Pinto, Terezinha de Lourdes Ribeiro Duarte, Valdemar Carlos Ruppert, Vera Lúcia Mariano Veluza, Zeni Aparecida Wolff e Zilmar Gomes de Lima; 
9.3. determinar à Secretaria de Fiscalização de Pessoal que destaque o ato de aposentadoria de Rosilene Biagini Szargiki (peça 18) para que, em atenção aos princípios do contraditório e da ampla defesa, seja realizada a oitiva da interessada quanto à inconsistência apontada nos autos;
9.4. dar ciência deste Acórdão, bem como do Relatório e Voto que o fundamentam, à Gerência Executiva do INSS – Curitiba (PR) - INSS/MPS.

Trata-se de atos de concessão de aposentadoria de ex-servidores da Gerência Executiva do INSS - Curitiba/PR - INSS/MPS. Os atos foram submetidos à apreciação do Tribunal de Contas da União (TCU) para fim de registro, nos termos do art. 71, inciso III, da Constituição Federal. O cadastramento e a disponibilização ao TCU ocorreram por intermédio do Sistema de Apreciação e Registro de Atos de Admissão e Concessões (Sisac), na forma dos arts. 2º, caput e inciso II, e 4º, caput, da Instrução Normativa-TCU 55/2007.

Segunda Câmara

Gerência Executiva do INSS - Curitiba (PR) - INSS/MPS

3. Interessados: Rose Mary Mandu Kuiaski (CPF XXX.173.559-XX), Sônia Maria Vianna Braun (CPF XXX.785.001-XX), Nilma Camargo (CPF XXX.019.289-XX), Valdemar Carlos Ruppert (CPF XXX.689.259-XX), Terezinha Dalva Mendes (CPF XXX.697.609-XX), Sônia Maria Bittencourt Gasparin (CPF XXX.927.619-XX), Terezinha de Lourdes Ribeiro Duarte (CPF XXX.556.099-XX), Nilza Kazue Miyamoto Schuindt (CPF XXX.070.592-XX), Sílvio de Souza (CPF XXX.099.219-XX), Rubens Cordeiro de Souza (CPF XXX.189.559-XX), Zeni Aparecida Wolff (CPF XXX.745.609-XX), Suzana de Brito (CPF XXX.162.119-XX), Sylvia Helena Forti Portiolli (CPF XXX.879.079-XX), Paulo de Tarso Vasconcelos (CPF XXX.899.909-XX), Rosi Mary de Castro (CPF XXX.601.609-XX), Scheila Mara Belém Ribas (CPF XXX.289.029-XX), Paulo Tadeu Pereira (CPF XXX.459.259-XX), Suely Bovo de Oliveira (CPF XXX.120.627-XX), Percília Laureano Bzuneck (CPF XXX.039.589-XX), Nicéia Pontes Dias (CPF XXX.062.159-XX), Zilmar Gomes de Lima (CPF XXX.137.207-XX), Tereza Regina Kowalczuk Pinto (CPF XXX.014.569-XX), Rosilene Biagini Szargiki (CPF XXX.450.209-XX), Vera Lúcia Mariano Veluza (CPF XXX.972.289-XX), Sandra Maria Dória Barbosa (CPF XXX.224.069-XX)

13.1. Ministros presentes: Ana Arraes (Presidente), Aroldo Cedraz e Raimundo Carreiro (Relator).
13.2. Ministros-Substitutos presentes: Marcos Bemquerer Costa e André Luís de Carvalho.

RAIMUNDO CARREIRO

Transcrevo, como parte deste Relatório, com fundamento no inciso I do § 3º do art. 1º da Lei nº 8.443/92, o inteiro teor da instrução de mérito elaborada por Auditor Federal de Controle Externo lotado na Secretaria de Fiscalização de Pessoal – Sefip (peça 36) : 
“INTRODUÇÃO
1.	Trata-se de atos de concessão de aposentadoria a Rose Mary Mandu Kuiaski (CPF XXX.173.559-XX) , Sônia Maria Vianna Braun (CPF XXX.785.001-XX) , Nilma Camargo (CPF XXX.019.289-XX) , Valdemar Carlos Ruppert (CPF XXX.689.259-XX) , Terezinha Dalva Mendes (CPF XXX.697.609-XX) , Sônia Maria Bittencourt Gasparin (CPF XXX.927.619-XX) , Terezinha de Lourdes Ribeiro Duarte (CPF XXX.556.099-XX) , Nilza Kazue Miyamoto Schuindt (CPF XXX.070.592-XX) , Sílvio de Souza (CPF XXX.099.219-XX) , Rubens Cordeiro de Souza (CPF XXX.189.559-XX) , Zeni Aparecida Wolff (CPF XXX.745.609-XX) , Suzana de Brito (CPF XXX.162.119-XX) , Sylvia Helena Forti Portiolli (CPF XXX.879.079-XX) , Paulo de Tarso Vasconcelos (CPF XXX.899.909-XX) , Rosi Mary de Castro (CPF XXX.601.609-XX) , Scheila Mara Belém Ribas (CPF XXX.289.029-XX) , Paulo Tadeu Pereira (CPF XXX.459.259-XX) , Suely Bovo de Oliveira (CPF XXX.120.627-XX) , Percília Laureano Bzuneck (CPF XXX.039.589-XX) , Nicéia Pontes Dias (CPF XXX.062.159-XX) , Zilmar Gomes de Lima (CPF XXX.137.207-XX) , Tereza Regina Kowalczuk Pinto (CPF XXX.014.569-XX) , Rosilene Biagini Szargiki (CPF XXX.450.209-XX) , Vera Lúcia Mariano Veluza (CPF XXX.972.289-XX) e Sandra Maria Dória Barbosa (CPF XXX.224.069-XX) , ex-servidores da Gerência Executiva do INSS - Curitiba/PR - INSS/MPS. 
2.	Os atos foram submetidos à apreciação do Tribunal de Contas da União (TCU) para fim de registro, nos termos do art. 71, inciso III, da Constituição Federal. O cadastramento e a disponibilização ao TCU ocorreram por intermédio do Sistema de Apreciação e Registro de Atos de Admissão e Concessões (Sisac) , na forma dos arts. 2º, caput e inciso II, e 4º, caput, da Instrução Normativa-TCU 55/2007.
HISTÓRICO
3.	Em instrução inicial (peça 3, p. 40) , foi proposta a legalidade dos atos integrantes deste processo, com a qual o MPTCU aquiesceu (peça 3, p. 42) .
4.	No entanto, o Ministro Relator, José Múcio Monteiro, em seu despacho (peça 5) , ordenou o sobrestamento do processo até que fosse julgado o TC Processo 034.062/2011-4, que trata de representação acerca do cálculo de proventos de aposentadoria pela média aritmética prevista no art. 40, § 3º, da Constituição Federal, na redação da Emenda Constitucional 41/2003.
5.	Referido TC Processo 034.062/2011-4 foi apreciado pelo Acórdão 1176/2015-TCU-Plenário, de relatoria do Ministro André Luís de Carvalho.
6.	Diante disso, esta Unidade Técnica diligenciou ao órgão de origem (peça 6) , solicitando documentos/esclarecimentos sobre a memória de cálculos dos proventos da aposentadoria de Rosilene Biagini Szargiki, informando quais parcelas compuseram a base de cálculo da média, bem como os reajustes posteriores até os dias atuais.
7.	A Gerência Executiva do INSS - Curitiba/PR atendeu a diligência, encaminhando os esclarecimentos presentes à peça 8.
EXAME TÉCNICO
Das constatações
8.	Do exame da ficha financeira, extraída do Siape (peça 9) , constatou-se que não há mais efeitos financeiros decorrentes dos atos de concessão de aposentadoria a Nilma Camargo, Rubens Cordeiro de Souza e Terezinha Dalva Mendes, haja vista a ocorrência de seus falecimentos. 
9.	Assim, e considerando ainda o disposto no art. 260, § 5º, do Regimento Interno do TCU e no art. 7º, inciso I, da Resolução-TCU 206/2007, temos por prejudicado, por perda de objeto, o exame do mérito da respectiva aposentadoria.
10.	Ainda em consulta à ficha Siape (peça 9) , constatou-se que foi observado, no cálculo dos proventos de Rosilene Biagini Szargiki, o critério de cálculo estabelecido pela Lei 10.887/2004, ou seja, a média aritmética simples das maiores remunerações, utilizadas como base para as contribuições do servidor aos regimes de previdência a que esteve vinculado, correspondentes a 80% de todo o período contributivo desde a competência julho de 1994 ou desde a do início da contribuição, se posterior àquela competência.
11.	Em relação aos demais atos, não se detectou qualquer irregularidade que obste seus julgamentos pela legalidade.
Da diligência
12.	Em resposta à diligência (peça 8) , a Gerência Executiva do INSS - Curitiba/PR encaminhou a memória de cálculo dos proventos da ex-servidora, bem como a planilha de cálculo, na qual demonstra os índices de reajuste aplicados.
13.	Aquela Gerência informou, ainda, que a fixação do valor inicial da aposentadoria, implantada em dezembro de 2008, é decorrente de cálculo automatizado do sistema Siape.
14.	A despeito de na memória de cálculo (peça 8) constar o valor de R$ 1.362,83 como sendo o provento básico, na realidade mostra a média aritmética, pois em outubro de 2008, ela recebia mais de R$ 3.800. Isso ocorreu devido a uma inconsistência à época no sistema Siape, que somente depois é que passou a indicar aquela rubrica como sendo resultante da EC 41/2003.
15.	Portanto, o ato deve ser considerado legal e ordenado seu registro.
CONCLUSÃO 
16.	No tocante às aposentadorias de Nilma Camargo, Rubens Cordeiro de Souza e Terezinha Dalva Mendes, tendo em vista a ocorrência de seus falecimentos, o exame de seus atos restou prejudicado, por perda de objeto, nos termos do art. 260, § 5º, do Regimento Interno do TCU e do art. 7º, da Resolução-TCU 206/2007.
17.	Verificou-se que os proventos de aposentadoria de Rosilene Biagini Szargiki constatou-se que foi observado, no cálculo dos proventos, o critério de cálculo estabelecido pela Lei 10.887/2004, ou seja, a média dos salários contributivos. 
18.	Em relação aos demais atos, não se detectou qualquer irregularidade apta a afastar seus julgamentos pela legalidade. Assim, os atos podem ser considerados legais e ordenado os respectivos registros.
PROPOSTA DE ENCAMINHAMENTO
19.	Ante o exposto, e com base nos arts. 71, inciso III, da Constituição Federal; 1º, inciso V, e 39, inciso II, da Lei 8.443/1992; 260, § 1º e 4º, do Regimento Interno do Tribunal de Contas da União e 6º, da Resolução-TCU 206/2007, propõe-se:
	a) considerar prejudicado, por perda de objeto, os atos de aposentadoria de Nilma Camargo (CPF XXX.019.289-XX) , Rubens Cordeiro de Souza (CPF XXX.189.559-XX) e Terezinha Dalva Mendes (CPF XXX.697.609-XX) , em virtude de seus falecimentos;
	b) considerar legais e ordenar o registro dos atos de aposentadoria de Nicéia Pontes Dias (CPF XXX.062.159-XX) , Nilza Kazue Miyamoto Schuindt (CPF XXX.070.592-XX) , Paulo de Tarso Vasconcelos (CPF XXX.899.909-XX) , Paulo Tadeu Pereira (CPF XXX.459.259-XX) , Percília Laureano Bzuneck (CPF XXX.039.589-XX) , Rose Mary Mandu Kuiaski (CPF XXX.173.559-XX) , Rosi Mary de Castro (CPF XXX.601.609-XX) , Rosilene Biagini Szargiki (CPF XXX.450.209-XX, Sandra Maria Dória Barbosa (CPF XXX.224.069-XX) , Scheila Mara Belém Ribas (CPF XXX.289.029-XX) , Sílvio de Souza (CPF XXX.099.219-XX) , Sônia Maria Bittencourt Gasparin (CPF XXX.927.619-XX) , Sônia Maria Vianna Braun (CPF XXX.785.001-XX) , Suely Bovo de Oliveira (CPF XXX.120.627-XX) , Suzana de Brito (CPF XXX.162.119-XX) , Sylvia Helena Forti Portiolli (CPF XXX.879.079-XX) , Tereza Regina Kowalczuk Pinto (CPF XXX.014.569-XX) , Terezinha de Lourdes Ribeiro Duarte (CPF XXX.556.099-XX) , Valdemar Carlos Ruppert (CPF XXX.689.259-XX) , Vera Lúcia Mariano Veluza (CPF XXX.972.289-XX, Zeni Aparecida Wolff (CPF XXX.745.609-XX) e Zilmar Gomes de Lima (CPF XXX.137.207-XX) .”
2. 	Ainda no âmbito da Sefip, o Sr. Diretor da 1ª Diretoria de Instrução de Atos de Pessoal externou sua concordância com o encaminhamento proposto pelo Sr. Auditor Federal de Controle Externo (peça 37) . 
3. 	Por sua vez, o representante do Ministério Público junto ao TCU, eminente Procurador Júlio Marcelo de Oliveira, exarou o Parecer de peça 38, do qual destaco o seguinte excerto:
	“ (...) 
	O presente processo foi sobrestado por determinação do Ministro-Relator [José Múcio Monteiro], conforme o despacho de peça 5, com o propósito de aguardar o pronunciamento deste Tribunal acerca da representação formulada pela Sefip, versando sobre a “falta de uniformização na aplicação da legislação que trata do cálculo dos proventos de aposentadoria pela média das maiores remunerações”.
	Ao apreciar a matéria, na sessão de 13.5.2015, o Tribunal de Contas da União conheceu da referida representação e elencou, no Acórdão 1176/2015-TCU-Plenário, uma série de medidas e procedimentos a serem observados pelas unidades jurisdicionadas, nos cálculos dos proventos das aposentarias com fundamento no art. 4º, § 3º, da CF/1988, na redação dada pela EC 41/2003, ou seja, nas concessões deferidas com base na média das remunerações de contribuição.
	A Secretaria de Fiscalização de Pessoal analisou as memórias de cálculo dos proventos de Rosilene Biagini Szargiki (peça 18) e, por não ter observado qualquer irregularidade, formulou proposta pela legalidade e registro da aposentadoria da servidora.
	No demonstrativo do cálculo da média (peça 8, p. 25 a 28) , observa-se que há, pontualmente, aumento na remuneração de contribuição decorrente do pagamento da rubrica Gratificação Natalina, nos meses de novembro, de 1999 até 2008.
	Anualmente, a Gratificação Natalina continua sendo deferida, após a vigência da aposentadoria, juntamente com os 12 proventos, calculados pela média.
	A metodologia de cálculo em questão, ao considerar os valores da Gratificação Natalina juntamente com as remunerações de novembro, está embutindo tal benefício na média e, consequentemente, nos proventos mensais.
	Desse modo, mister se faz reconhecer o pagamento em duplicidade da referida gratificação, diluída no cálculo dos proventos mensais e na forma de 13º salário.
	Observa-se que o ato em questão ingressou neste Tribunal em 9.6.2010, circunstância que evidencia a necessidade de se conferir à servidora o direito ao contraditório e à ampla defesa, previamente à apreciação de seu ato concessório, nos termos do Acórdão 587/2011-TCU-Plenário.
	Desse modo, o Ministério Público de Contas sugere o destaque do ato de Rosilene Biagini Szargiki para promoção de oitiva da servidora, relativamente à irregularidade indicada no presente parecer.
	Com relação aos demais atos, aquiesce à proposta de encaminhamento oferecida nos autos pela unidade técnica.”
É o Relatório.

Não há

Procurador Júlio Marcelo de Oliveira

PESSOAL. ATOS DE CONCESSÃO DE APOSENTADORIA. GERÊNCIA EXECUTIVA DO INSS - CURITIBA (PR). APRECIAÇÃO DE TRÊS ATOS PREJUDICADA, POR PERDA DE OBJETO, EM VIRTUDE DO FALECIMENTO DOS INTERESSADOS. PROVENTOS ARBITRADOS COM BASE NA MÉDIA ARITMÉTICA SIMPLES DAS MAIORES REMUNERAÇÕES, UTILIZADAS COMO BASE PARA AS CONTRIBUIÇÕES DO SERVIDOR AOS REGIMES DE PREVIDÊNCIA A QUE ESTEVE VINCULADO. DESTAQUE, PARA A PROMOÇÃO DE OITIVA DE UMA INTERESSADA, EM ATO CONTENDO INCONSISTÊNCIA NO CÁLCULO DA MÉDIA, RELACIONADA À GRATIFICAÇÃO NATALINA. LEGALIDADE DOS DEMAIS ATOS. CIENTIFICAÇÃO.

APOSENTADORIA (APOS)

Secretaria de Fiscalização de Pessoal

Inicialmente, registro que atuo nos presentes autos por força do contido no art. 152 do Regimento Interno do TCU (RI/TCU) .	
2.	Em apreciação vinte e cinco atos de aposentadoria no interesse de ex-servidores da Gerência Executiva do INSS - Curitiba/PR - INSS/MPS (peças 10 a 34) .
3.	Acompanho a proposta uniforme da Secretaria de Fiscalização de Pessoal – Sefip (peças 36 e 37) e o Parecer do Ministério Público junto a esta Corte – MP/TCU (peça 38) no que diz respeito a considerar prejudicado, por perda de objeto, os atos de aposentadoria de Nilma Camargo, Rubens Cordeiro de Souza e Terezinha Dalva Mendes, em virtude de seus falecimentos, bem como quanto a considerar legais e ordenar o registro dos atos de aposentadoria de Nicéia Pontes Dias, Nilza Kazue Miyamoto Schuindt, Paulo de Tarso Vasconcelos, Paulo Tadeu Pereira, Percília Laureano Bzuneck, Rose Mary Mandu Kuiaski, Rosi Mary de Castro, Sandra Maria Dória Barbosa, Scheila Mara Belém Ribas, Sílvio de Souza, Sônia Maria Bittencourt Gasparin, Sônia Maria Vianna Braun, Suely Bovo de Oliveira, Suzana de Brito, Sylvia Helena Forti Portiolli, Tereza Regina Kowalczuk Pinto, Terezinha de Lourdes Ribeiro Duarte, Valdemar Carlos Ruppert, Vera Lúcia Mariano Veluza, Zeni Aparecida Wolff e Zilmar Gomes de Lima, acolhendo como razões de decidir as análises efetuadas na instrução de mérito realizada pela Sefip.
4.	Como visto no Relatório precedente, o MP/TCU, no tocante à aposentadoria de Rosilene Biagini Szargik, manifestou sua discordância em relação à proposta de legalidade defendida pela Sefip em virtude de inconsistências detectadas na metodologia de cálculo dos proventos adotada pela Gerência do INSS em Curitiba, cuja essência reproduzo abaixo (peça 38, pp. 1/2) :
	“ (...) 
	No demonstrativo do cálculo da média (peça 8, p. 25 a 28) , observa-se que há, pontualmente, aumento na remuneração de contribuição decorrente do pagamento da rubrica Gratificação Natalina, nos meses de novembro, de 1999 até 2008.
	Anualmente, a Gratificação Natalina continua sendo deferida, após a vigência da aposentadoria, juntamente com os 12 proventos, calculados pela média.
	A metodologia de cálculo em questão, ao considerar os valores da Gratificação Natalina juntamente com as remunerações de novembro, está embutindo tal benefício na média e, consequentemente, nos proventos mensais.
	Desse modo, mister se faz reconhecer o pagamento em duplicidade da referida gratificação, diluída no cálculo dos proventos mensais e na forma de 13º salário.
	Observa-se que o ato em questão ingressou neste Tribunal em 9.6.2010, circunstância que evidencia a necessidade de se conferir à servidora o direito ao contraditório e à ampla defesa, previamente à apreciação de seu ato concessório, nos termos do Acórdão 587/2011-TCU-Plenário.
	Desse modo, o Ministério Público de Contas sugere o destaque do ato de Rosilene Biagini Szargiki para promoção de oitiva da servidora, relativamente à irregularidade indicada no presente parecer.”
5.	Acolho o encaminhamento proposto pelo MP/TCU. Como se vê nos autos, a concessão inicial da aposentadoria de Rosilene Biagini Szargiki (peça 18) deu-se — sob a modalidade voluntária, aos setenta anos de idade, com proventos proporcionais ao tempo de contribuição — no cargo de Agente de Serviços Diversos, com vigência a partir de 2/12/2008, tendo por fundamento legal o art. 40, § 1º, inciso III, alínea “b”, da Constituição Federal, com a redação dada pela Emenda Constitucional nº 41/2003, c/c o art. 1º da Lei nº 10.887/2004, cujos textos reproduzo abaixo:
	Constituição Federal:
“Art. 40. Aos servidores titulares de cargos efetivos da União, dos Estados, do Distrito Federal e dos Municípios, incluídas suas autarquias e fundações, é assegurado regime de previdência de caráter contributivo e solidário, mediante contribuição do respectivo ente público, dos servidores ativos e inativos e dos pensionistas, observados critérios que preservem o equilíbrio financeiro e atuarial e o disposto neste artigo. 
§ 1º Os servidores abrangidos pelo regime de previdência de que trata este artigo serão aposentados, calculados os seus proventos a partir dos valores fixados na forma dos §§ 3º e 17: 
 (...) 
III - voluntariamente, desde que cumprido tempo mínimo de dez anos de efetivo exercício no serviço público e cinco anos no cargo efetivo em que se dará a aposentadoria, observadas as seguintes condições: 
 (...) 
b) sessenta e cinco anos de idade, se homem, e sessenta anos de idade, se mulher, com proventos proporcionais ao tempo de contribuição.”
	Lei nº 10.887/2004:
“Art. 1º No cálculo dos proventos de aposentadoria dos servidores titulares de cargo efetivo de qualquer dos Poderes da União, dos Estados, do Distrito Federal e dos Municípios, incluídas suas autarquias e fundações, previsto no § 3º do art. 40 da Constituição Federal e no art. 2º da Emenda Constitucional nº  41, de 19 de dezembro de 2003, será considerada a média aritmética simples das maiores remunerações, utilizadas como base para as contribuições do servidor aos regimes de previdência a que esteve vinculado, correspondentes a 80% (oitenta por cento) de todo o período contributivo desde a competência julho de 1994 ou desde a do início da contribuição, se posterior àquela competência.”
6.	Por sua vez, este Tribunal — ao julgar o TC Processo 034.062/2011-4, que tratou de Representação formulada pela Sefip acerca do cálculo de proventos de aposentadoria pela média aritmética, prevista no art. 40, § 3º, da Constituição Federal, na redação da Emenda Constitucional nº 41/2003 — proferiu o Acórdão 1176/2015-TCU-Plenário, relatado pelo Ministro-Substituto André Luís de Carvalho. No Voto condutor do referido acórdão, o eminente Relator deixou assentado o que se segue:
“17. No que se refere à inclusão do valor da gratificação natalina no cálculo da média, este Tribunal, por meio do Acórdão 2223/2012-TCU-Plenário [relatoria do Ministro Walton Alencar Rodrigues], já se posicionou no sentido da possibilidade, desde que a soma dos treze salários de contribuições anuais seja dividida por treze, conforme alertado pelo MPTCU.” 
7.	No entanto, a partir do exame da memória de cálculo dos proventos de aposentadoria (peça 8, pp. 10 a 14) , constata-se que a Gerência Executiva do INSS - Curitiba/PR, ao realizar o cálculo da média, considerou, nos meses de novembro de 1999 até 2008, a rubrica referente à Gratificação Natalina (GN) , mas não acresceu ao denominador da fração o número de meses em que a citada gratificação foi computada. Como destaca o MP/TCU, tal metodologia acarreta, ao final, o pagamento em duplicidade da GN, diluída no cálculo dos proventos mensais.
8.	Como o ato de concessão ingressou nesta Corte de Contas há mais de cinco anos (9/6/2010; peça 18, p.1) , se faz necessária a realização de prévia oitiva da servidora inativa (Acórdão 587/2011-TCU-Plenário, relatado pelo ministro Valmir Campelo) . Imprescindível, portanto, que, previamente à sua apreciação, o ato seja destacado para que a interessada possa exercer o direito ao contraditório e à ampla defesa.
	Do exposto, VOTO por que seja aprovado o Acórdão que ora submeto a este Colegiado.
TCU, Sala das Sessões Ministro Luciano Brandão Alves de Souza, em 19 de março de 2019.
RAIMUNDO CARREIRO 
Relator